【裁判字號】    99,抗,656
【裁判日期】    990730
【裁判案由】    聲請撤銷緩刑
【裁判全文】
臺灣高等法院臺中分院刑事裁定           99年度抗字第656號
抗  告  人
即  受刑人  甲○○
上列抗告人因撤銷緩刑案件，不服臺灣苗栗地方法院中華民國99
年3月31日、6月24日裁定（99年度撤緩字第8號），提起抗告，
本院裁定如下：
    主  文
抗告駁回。
    理  由
一、本件抗告意旨略以：
（一）有關寄存送達之部分：
  １、抗告人實際未居住者即不得寄存送達，另依刑事訴訟法第
      371條之規定，須以被告經合法傳喚為必要條件。又按刑
      事文書之送達，依刑事訴訟法第62條固可準用民事關於寄
      存送達之規定，但民事訴訟法第138條所規定之寄存送達
      ，限於不能依同法第136條、第137條規定行送達者，始得
      為之，設其送達之處所，雖原為應受送達人之住居所事務
      所、而實際上已變更者，該原住居所事務所或營業所，即
      非應為送達之處所，自不得於該原處所為寄存送達（最高
      法院88年臺上字第6518判決、90年臺抗374民事判決、64
      年臺抗字第481號民事判例參照）（此一見解詳參林俊益
      所著：學林文化事業有限公司2001年9月一版刑事訴訟法
      概論（上冊）第198頁）。
  ２、抗告人因長年在外工作，而四處隨工地案場奔波，並未實
      際居住於「苗栗縣苑裡鎮○○路20巷2號」之戶籍住所，
      而係抗告人適於母親節返家，經家人告知始於99年5月12
      日至派出所領取文件，是抗告人未實際居住於上開戶籍地
      址，原審法院所為寄存送達，即非合法（參照臺灣高等法
      院91年度抗字第586號刑事裁定）。另抗告人實際自苗栗
      縣警察局通宵分局所領取得原審法院所為送達之文書，係
      於99年5月12日所受領，則抗告人隨即於99年5月18日所提
      起之抗告，並未逾越抗告期間，抗告人之抗告，實為合法
      。
（二）撤銷緩刑之部分：
  １、抗告人既未受合法送達，則依刑事訴訟法第371條規定：
      被告未經合法傳喚，則不得逕行判決。因此，原審99年3
      月31日以99年度撤緩字第8號刑事裁定所為之撤銷緩刑宣
      告之裁定，即非合法。
  ２、按緩刑宣告，得斟酌情形，命犯罪行為人向公庫支付一定
      之金額，刑法第74條第2項第4款定有明文。又「受緩刑之
      宣告而有下列情形之一，足認原宣告之緩刑難收其預期效
      果，而有執行刑罰之必要者，得撤銷其宣告：緩刑前因故
      意犯他罪，而在緩刑期內受得易科罰金之有期徒刑、拘役
      或罰金之宣告確定者。緩刑期內因故意犯他罪，而在緩刑
      期內受得易科罰金之有期徒刑、拘役或罰金之宣告確定者
      。緩刑期內因過失更犯罪，而在緩刑期內受有期徒刑之宣
      告確定者。違反第74條第2項第1款至第8款所定負擔情節
      重大者」，刑法第75條之1第1項亦定有明文。而緩刑宣告
      是否撤銷，除須符合刑法第75條之1第1項各款之要件外，
      觀本條規定併採裁量撤銷主義，賦予法院撤銷與否之權限
      ，特於第1項規定實質要件為「足認原宣告之緩刑難收其
      預期效果，而有執行刑罰之必要」，供作審認之標準。查
      抗告人由於生計工作之問題，承上所述，係長年在外工作
      ，而四處隨工地案場奔波，並非惡意故領不履行緩刑宣告
      所定之負擔，實係因工作忙碌，而有所遺忘，此觀抗告人
      於母親節返家後，經家人通知寄存送達之事後，抗告人於
      領取寄存送達之文書後，隨後依判決所定之負擔履行並繳
      納新臺幣5萬元之緩刑判決金乙節可為佐證。
（三）原審裁定既有未合法送達之情事，其寄存送達之效力實有
      疑義外，而抗告人亦於受領寄存文書後，於法定期間內提
      起杭告，並據為繳納新臺幣5萬元之緩刑判決金，則抗告
      人已無漠視判決所訂負擔，情節重大之情節存在，則原審
      法院所為撤銷緩刑宣告之「裁量」依據，自失所依據。請
      求撤撤銷原裁定，更為適當的裁定（即駁回臺灣苗栗地方
      法院檢察署99年度執聲己字第125號之撤銷緩刑宣告之聲
      請）云云。
三、按「抗告期間，除有特別規定外，為5日，自送達裁定後起
    算」，刑事訴訟法第406條前段定有明文。又原審法院認為
    抗告不合法律上之程式或法律上不應准許，或其抗告權已經
    喪失者，應以裁定駁回之，刑事訴訟法第408條第1項前段亦
    有明文規定。再按刑事訴訟法第62條規定：「送達文書，除
    本章（刑事訴訟法第1編第6章）有特別規定外，準用民事訴
    訟法之規定」。而依民事訴訟法第138條第1項規定：「送達
    不能依前2條規定為之者，得將文書寄存送達之自治或警察
    機關，並作送達通知書，黏貼於應受送達人住居所、事務所
    或營業所門首，以為送達」，同條第2項規定：「寄存送達
    ，自寄存之日起，經10日發生效力。又按民事訴訟法第138
    條所規定之寄存送達，限於不能依同法第136條及第137條規
    定行送達者，始得為之。設其送達之處所，雖原為應受送達
    人之住居所、事務所或營業所，而實際上已變更者，該原住
    居所、事務所或營業所，即非應為送達之處所，自不得於該
    原處所為寄存送達。如為寄存送達，應於應受送達人實際領
    取該訴訟文書時，使生合法送達之效力。（最高法院19年抗
    字第46號、64年臺抗字第481號及85年臺抗字第151號民事判
    例參照）。
四、本件抗告人前因對兒童共同犯私行拘禁罪，經臺灣士林地方
    法院以97年度簡字第319號（偵查案號：臺灣士林地方法院
    檢察署96年度偵字第13631、13632、13635、14639、15313
    號）判處有期徒刑1年6月，緩刑5年，並應於本案判決確定
    後6個月內向公庫支付10萬元，業於民國97年10月2日確定在
    案，有上開刑事判決正本及臺灣高等法院被告前案紀錄表各
    1份在卷可稽，並經原審法院依職權調閱臺灣苗栗地方法院
    檢察署99年度執聲字第125號執行卷宗核閱無誤。惟抗告人
    未確實依上開確定判決所定之負擔予以履行完成，嗣原審法
    院於99年3月31日以99年度撤緩字第8號裁定撤銷抗告人之緩
    刑宣告在案，後該裁定於99年4月12日送達於被告住所地之
    苗栗縣苑裡鎮○○路20巷2號，因未獲會晤本人亦無受領文
    書之同居人或受僱人，而寄存於苗栗縣警察局通霄分局苑裡
    分駐所，至99年4月22日發生合法送達效力，因抗告人之住
    所於苗栗縣，需加計在途期間2日，是抗告人至遲應於99年4
    月29日前提起抗告，然抗告人卻遲至99年5月19日始具狀向
    原審法院提起抗告，原審法院於99年6月24日以抗告逾期為
    由裁定駁回抗告人之抗告在案，有上開刑事裁定書正本各1
    份，本件送達證書1紙在卷及抗告狀所載收件章可憑。
五、經查，抗告意旨（一）所辯，經本院向苗栗縣警察局通霄分
    局苑裡分駐所查詢本件原審裁定寄存送達之訴訟文書簽收情
    形，本件原審裁定於99年4月12日寄存之訴訟文書（郵件掛
    號號碼：063470），抗告人係於同年5月11日親自領取等情
    ，有苑裡分駐所寄存送達之訴訟文書簽收簿影本附卷可稽。
    是抗告意旨稱：抗告人稱其係於「99年5月12日」至派出所
    領取文件云云，與事實不符，當不可採。另再依上揭判例意
    旨，不合法之寄存送達應即於應受送達人實際領取該訴訟文
    書時，尚生合法送達之效力，而不受民事訴訟法第138條第2
    項之拘束。本件於抗告人實際領取原審裁定之日（99年5月
    11日）即生合法送達之效力，再依法院訴訟當事人在途期間
    標準第2條規定需加計在途期間2日，是其法定抗告期間應於
    99年5月18日屆滿，抗告人遲至99年5月19日始具狀提起抗告
    ，復有其抗告狀上之原審法院收文日期戳章在卷可查（見原
    審卷第21頁），其抗告顯然逾期，應屬違背法律上之程式，
    且無法補正，依上開規定，應予以駁回。至抗告意旨（二）
    所主張原裁定有關撤銷緩刑宣告不當云云之實體抗辯事由，
    因本案已逾抗告期間，應予程序上駁回，本院自無從斟酌審
    理，併此敘明。
六、綜上所述，原審裁定以抗告人抗告逾期，依刑事訴訟法第40
    8條第1項前段規定，裁定駁回抗告人之抗告，本院經核並無
    違誤。抗告意旨指摘原審裁定不當，為無理由，應予駁回。
據上論結，應依刑事訴訟法第412條，裁定如主文。
中    華    民    國    99    年    7     月    30    日
            刑事第十二庭  審判長法  官  康  應  龍
                                法  官  黃  家  慧
                                法  官  楊  真  明
以上正本證明與原本無異。
不得再抗告。
                                書記官  李  淑  芬
中    華    民    國    99    年    7     月    30    日

司法院資訊處製作；財團法人民間司法改革基金會備份。
